臺灣高等法院民事裁定　　　　　　　　　100年度抗字第262號
抗　告　人　王雷雪英即王華楷.
　　　　　　王重志即王華楷之.
　　　　　　王重誠即王華楷之.
　　　　　　王重斌即王華楷之.
　　　　　　王重義即王華楷之.
　　　　　　王玫薰即王華楷之.
　　　　　　王素薰即王華楷之.
　　　　　　王麗薰即王華楷之.
上　八　人
共同代理人　孫銘豫律師
　　　　　　方南山律師
相　對　人　吳炳足（即吳石頭之繼承人）
　　　　　　吳永豐（即吳石頭之繼承人）
　　　　　　吳永崎（即吳石頭之繼承人）
　　　　　　吳永萬（即吳石頭之繼承人）
　　　　　　陳吳子（即吳石頭之繼承人）
　　　　　　吳金葉（即吳石頭之繼承人）
　　　　　　吳金枝（即吳石頭之繼承人）
　　　　　　吳漢倫（即吳石頭之繼承人）
　　　　　　吳翰斌（即吳石頭之繼承人）
　　　　　　吳瑮姍（即吳石頭之繼承人）
　　　　　　王賴玉葉
　　　　　　王東海
　　　　　　王建龍
　　　　　　王靜修
　　　　　　王建興
　　　　　　王靜女
上列當事人間聲請撤銷假處分事件，抗告人對於中華民國100年1
月6日臺灣士林地方法院99年度裁全聲字第205號裁定提起抗告，
本院裁定如下：
    主  文
抗告駁回。
抗告訴訟費用由抗告人連帶負擔。
    理  由
一、抗告人於原法院聲請意旨以：相對人吳炳足、吳永豐、吳永
    崎、吳永萬、陳吳子、吳金葉、吳金枝、吳漢倫、吳翰斌
    及吳瑮姍（下稱吳炳足等10人）之被繼承人吳石頭（已於民
    國87年11月19日死亡），與相對人王賴玉葉、王東海、王建
    龍、王靜修、王建興、王靜女等人，前經聲請臺灣臺北地方
    法院士林分院以78年度全字第1046號裁定准許供擔保新臺幣
    400萬元後，抗告人之被繼承人王華楷（已於84年2月18日死
    亡）就所有坐落臺北市○○區○○段381地號、499地號及501
    地號（其中501地號於93年間分割為501地號、501-1地號及5
    01-2地號）土地之所有權應有部分各3/24（以下合稱系爭土
    地），不得讓與、設定抵押、出租及其他一切處分行為（下
    稱系爭假處分）。因抗告人向原法院聲請以99年度裁全聲字
    第147號裁定命相對人於裁定送達後7日內就欲保全之強制執
    行，向管轄法院起訴，相對人迄未提起訴訟，依民事訴訟法
    第533條準用第529條第4項規定，請准予撤銷系爭假處分裁
    定。
二、原法院以：相對人已遵期起訴，並獲本案（臺灣臺北地方法
    院士林分院79年度重訴字第2號）勝訴判決確定。抗告人聲
    請撤銷系爭假處分，於法未合，爰裁定駁回抗告人之聲請。
三、抗告意旨略以：(一)相對人於79年8月23日取得本案勝訴判決
    後，迄今逾15年未辦理系爭土地之所有權移轉登記，其所有
    權移轉登記請求權已罹於時效，依民法第144條第1項規定，
    抗告人得拒絕履行，相對人之假處分已無實益，應予撤銷。
    (二)抗告人無法就系爭土地之應有部分自由處分，相對人行使
    權利未依誠實信用方法，有權利濫用之嫌。(三)相對人已獲本
    案勝訴判決，無保全權利之必要，難謂有日後不能強制執行
    之虞，系爭假處分無繼續存在之必要，屬民事訴訟法第533
    條準用第530條第1項規定之情事變更。
四、按案件已繫屬於法院者，當事人不得更行起訴，是法院就已
    繫屬之事件，命為假扣押，殊無命債權人限期起訴之必要。
    倘因債務人之聲請，誤為命限期起訴之裁定，債務人應不得
    以債權人未依該裁定於一定期間內起訴為由，而聲請撤銷假
    扣押裁定（最高法院70年臺抗字第290號判例意旨參照）。
    次按假扣押之原因消滅或其他命假扣押之情事變更者，債務
    人固得依民事訴訟法第530條第1項規定聲請法院撤銷假扣押
    裁定，惟該條所稱「假扣押之原因消滅」者，係指債權人於
    聲請假扣押時，所主張之假扣押原因，已無日後不能強制執
    行或甚難執行之虞，或以應在外國為強制執行，現已得於國
    內強制執行等是；所謂「命假扣押之情事變更」者，則指債
    權人依假扣押保全執行之請求已歸消滅，或經本案判決予以
    否認，或已喪失其請求假扣押之權利等情形而言（最高法院
    88年臺抗字第217號裁定意旨參照）。又關於假扣押之規定
    ，於假處分準用之，民事訴訟法第533條前段亦定有明文。
五、本件姑不論抗告人於原法院係援民事訴訟法第529條第4項之
    規定，聲請撤銷系爭假處分，於向本院提起抗告則援民事訴
    訟法第530條第1項之規定，依民事訴訟法第495條之1準用民
    事訴訟法第446條第1項前段之規定，已有未合；且查：
  (一)相對人吳炳足等10人之被繼承人吳石頭，與相對人王賴玉葉
    、王東海、王建龍、王靜修、王建興、王靜女等人，前就抗
    告人之被繼承人王華楷所有系爭土地，聲請臺灣臺北地方法
    院士林分院准以78年度全字第1046號裁定為系爭假處分。嗣
    吳石頭與相對人王賴玉葉、王東海、王建龍、王靜修、王建
    興、王靜女等人起訴請求王華楷、王孫款各將系爭土地所有
    權應有部分各3/24移轉登記並協同辦理移轉登記，獲臺灣臺
    北地方法院士林分院79年度重訴字第2號勝訴判決，復因王
    華楷、王孫款提起上訴未繳第二審裁判費，再經臺灣臺北地
    方法院士林分院以79年度重訴字第2號裁定上訴駁回確定，
    有各該判決、裁定可稽（原法院卷第14-21頁、本院卷第45-
    50頁），並經本院調假處分卷查證屬實（本案卷已銷燬）。
    揆諸上開說明，假處分債權人已就假處分之請求提起本案訴
    訟，原無命其限期起訴之必要。抗告人以相對人未遵期起訴
    為由，聲請撤銷系爭假處分，即有未合。
  (二)又相對人雖已獲本案勝訴判決確定，惟系爭土地因抗告人遲
    未辦理繼承登記，經臺北市政府地政處於98年7月7日以北市
    地一字第09831823700號函指定自98年7月1日起列冊管理，
    有系爭土地登記謄本可參（本院卷第30-44頁）。是於抗告
    人辦理繼承登記，並完成移轉所有權登記予相對人前，相對
    人之假處分原因並未消滅。且系爭假處分裁定所為之限制登
    記，如經法院予以撤銷，則抗告人即得隨時於辦理繼承登記
    後復移轉所有權予第三人，自難謂無保全之必要。
  (三)另相對人於本案訴訟已獲勝訴判決確定，其依系爭假處分保
    全執行之請求並未經本案判決所否認，亦未喪失其請求假處
    分之權利，即無情事變更之問題。至於相對人於取得本案勝
    訴判決，迄未辦理系爭土地所有權移轉登記，其所有權移轉
    登記請求權是否罹於時效而消滅，屬實體爭執，非本件撤銷
    假處分程序所得審究，附此敘明。
六、綜上所述，原法院駁回抗告人撤銷系爭假處分之聲請，核無
    不合。抗告意旨指摘原裁定不當，求予廢棄，為無理由，應
    予駁回。
七、據上論結，本件抗告為無理由，爰裁定如主文。
中    華    民    國   100    年    3     月    31    日
                    民事第十四庭
                        審判長法  官  林金村
                              法  官  陳秀貞
                              法  官  王麗莉
正本係照原本作成。
本裁定除以適用法規顯有錯誤為理由外，不得再抗告。如提起再
抗告，應於收受後10日內委任律師為代理人向本院提出再抗告狀
。並繳納再抗告費新台幣１千元。
中    華    民    國   100    年    4     月    1     日
                              書記官  余姿慧